【裁判字號】    97,訴,4581
【裁判日期】    971118
【裁判案由】    毒品危害防制條例
【裁判全文】
臺灣板橋地方法院刑事判決              97年度訴字第4581號
公  訴  人  臺灣板橋地方法院檢察署檢察官
被      告  甲○○
                    （現另案於臺灣臺北監獄執行）
上列被告因違反毒品危害防制條例案件，經檢察官提起公訴（97
年度毒偵字第7727號），被告於本院準備程序進行中就被訴事實
為有罪之陳述，經本院合議庭裁定由受命法官獨任進行簡式審判
程序，判決如下：
    主  文
甲○○施用第一級毒品，累犯，處有期徒刑玖月。扣案之海洛因
（淨重零點陸參陸伍公克），沒收銷燬之；扣案包裝上開海洛因
之外包裝袋壹個，沒收之。
    事  實
一、甲○○前因施用毒品案件，經臺灣臺北地方法院以88年度毒
    聲字第1335號裁定送觀察、勒戒後，因認有繼續施用之傾向
    ，經同院以88年度毒聲字第1630號裁定送強制戒治，嗣由同
    院以88年度毒聲字第3223號裁定停止戒治，於民國89年1 月
    20日停止戒治出所，交付保護管束至同年6 月30日期滿，未
    經撤銷視為執行完畢，並由臺灣臺北地方法院檢察署檢察官
    以89年度戒毒偵字第204 號為不起訴處分確定。惟其於強制
    戒治執行完畢後5 年內，又因施用第一、二級毒品案件，經
    臺灣臺北地方法院以94年度訴字第25號判處有期徒刑8 月、
    6 月，應執行有期徒刑1 年1 月確定，甫於95年6 月30日縮
    短刑期執行完畢。詎猶不思悛悔，復基於施用第一級毒品海
    洛因之犯意，於97年8 月17日上午8 時許，在桃園縣龜山鄉
    ○○○路上某網咖之廁所內，以將第一級毒品海洛因摻入水
    中用針筒施打之方式，施用第一級毒品海洛因1 次。嗣於97
    年8 月18日凌晨1 時30分許，臺灣臺北看守所戒護人員對於
    入所之甲○○進行例行檢查時，在其所穿著之牛仔褲右邊暗
    袋內，查獲甲○○所有吸食剩餘之第一級毒品海洛因1 包（
    淨重0.642 公克，取樣0.0055公克，驗餘淨重0.6365公克）
    ，經採集其尿液送驗呈嗎啡陽性反應，始悉上情。
二、案經臺北縣政府警察局土城分局報請臺灣板橋地方法院檢察
    署檢察官偵查起訴。本院於準備程序進行中，被告就被訴事
    實為有罪之陳述，經告知被告簡式審判程序之旨，並聽取當
    事人之意見後，裁定進行簡式審判程序。
    理  由
一、上揭犯罪事實，業經被告甲○○於本院準備程序及審理中坦
    承不諱，並有海洛因1 包扣案可資佐證，而被告經警於97年
    8 月19日採集其尿液檢體送驗結果，呈嗎啡陽性反應一情，
    亦有臺北縣政府警察局土城分局偵辦毒品案尿液編號及姓名
    對照表、臺灣檢驗科技股份有限公司97年9 月11日報告編號
    CH/2008/80799 號濫用藥物檢驗報告各1 紙附卷可參，另扣
    案之白色粉末1 包，經送鑑定結果，淨重0.642 公克，取樣
    0.0055公克，驗餘淨重0.6365公克，檢出第一級毒品海洛因
    成分，亦有交通部民用航空局航空醫務中心97年10月8 日航
    藥鑑字第0975171 號毒品鑑定書1 紙在卷可佐，足認被告之
    自白與事實相符，洵堪採為認定事實之依據。事證明確，被
    告犯行已堪認定。又按92年7 月9 日新修正之毒品危害防制
    條例刪除二犯及三犯之規定，一改修法前繁雜之處遇程序，
    僅將施用毒品者簡化區分為初犯、再犯，並認施用毒品者係
    屬病患性犯人，以觀察、勒戒戒除其身癮，並以強制戒治去
    除其心癮。經觀察、勒戒或強制戒治執行完畢釋放後，若係
    5 年後再犯該條例第10條施用毒品罪者，與同條例第20條第
    1 項、第2 項關於「初犯」之處理方式相同，檢察官應先聲
    請法院裁定令被告入勒戒處所觀察、勒戒，並視有無繼續施
    用毒品傾向，決定應予釋放、為不起訴之處分，或應聲請法
    院裁定令入勒戒處所強制戒治；若係5 年內「再犯」同條例
    第10條施用毒品罪者，依同條例第23條第2 項規定，檢察官
    則應依法追訴。觀諸該條例第20條第3 項之修正理由：「觀
    察、勒戒或強制戒治5 年後再犯者，顯見前所實施之觀察、
    勒戒或強制戒治已足以遮斷其施用毒品之癮，為期自新及協
    助其戒除毒癮，對此5 年後再犯者，爰明定仍適用初犯之規
    定，先經觀察、勒戒、強制戒治之程序。」及同條例第23條
    第2 項之修正理由：「為配合簡化施用毒品犯之刑事處遇程
    序，並鑑於經觀察、勒戒或強制戒治執行完畢釋放後5 年內
    再犯者，其再犯率甚高，原據以實施之觀察、勒戒及強制戒
    治既已無法收其實效，自應施以刑事處遇。」，顯然如施用
    毒品者係前經觀察、勒戒或強制戒治等治療程序執行完畢5
    年後，始再施用毒品之「初犯」，因前所執行之觀察、勒戒
    或強制戒治已足收戒除毒癮之效，自應重新執行觀察、勒戒
    或強制戒治等治療程序，並於治療程序執行完畢後，由檢察
    官為不起訴處分，毋庸對之追訴處罰；反之，在「再犯」之
    情形，因其先前所為治療程序顯未能收戒斷毒癮之效，且考
    量施用毒品者之再犯率偏高，乃簡化其刑事處遇程序，而逕
    予追訴處罰，不再施以治療程序。參酌上開立法理由，修正
    毒品危害防制條例就施用毒品者，祇於「初犯」及「5 年後
    再犯」二種情形，有其追訴條件之限制，即須於初犯經觀察
    、勒戒或強制戒治釋放後，5 年內均無施用毒品之行為，始
    能認其前所實施之觀察、勒戒或強制戒治已足遮斷毒癮，而
    得於5 年後再犯時，再予適用初犯之規定，重行觀察、勒戒
    等程序。倘5 年內已經再犯，被依法追訴處罰，縱其第3 次
    （或第3 次以上）施用毒品之時間在初犯釋放5 年以後，即
    與「5 年後再犯」之情形有別，且因已於「5 年內再犯」，
    顯見其再犯率甚高，原實施觀察、勒戒或強制戒治，已無法
    收其實效，而無5 年戒斷期之存在，自無再經觀察、勒戒及
    強制戒治之必要，應由檢察官逕行起訴，始符新法修正之本
    旨。是被告前因施用毒品案件，經臺灣臺北地方法院以88年
    度毒聲字第1335號裁定送觀察、勒戒後，因認有繼續施用之
    傾向，經同院以88年度毒聲字第1630號裁定送強制戒治，嗣
    由同院以88年度毒聲字第3223號裁定停止戒治，於89年1 月
    20日停止戒治出所，交付保護管束至同年6 月30日期滿，未
    經撤銷視為執行完畢，並由臺灣臺北地方法院檢察署檢察官
    以89年度戒毒偵字第204 號為不起訴處分確定後，於上開強
    制戒治執行完畢後5 年內，又因施用第一、二級毒品案件，
    經臺灣臺北地方法院以94年度訴字第25號判處有期徒刑8 月
    、6 月，應執行有期徒刑1 年1 月確定，亦有臺灣高等法院
    被告前案紀錄表1 份附卷可考，被告於上開強制戒治執行完
    畢後，既曾於5 年內再犯毒品危害防制條例第10條之罪，並
    經判刑確定，本次被告所犯毒品危害防制條例第10條之罪，
    自非屬毒品危害防制條例第20條第3 項所定「再犯」之情形
    ，而應依法追訴。本件事證明確，應依法論科。
二、核被告甲○○所為，係犯毒品危害防制條例第10條第1 項之
    施用第一級毒品罪。其施用第一級毒品海洛因前後持有第一
    級毒品海洛因之低度行為，應為施用之高度行為所吸收，不
    另論罪。又被告前因施用第一、二級毒品案件，經臺灣臺北
    地方法院以94年度訴字第25號判處有期徒刑8 月、6 月，應
    執行有期徒刑1 年1 月確定，甫於95年6 月30日縮短刑期執
    行完畢等情，此有臺灣高等法院被告前案紀錄表1 份在卷可
    憑，其受有期徒刑之執行完畢後，5 年以內故意再犯本件有
    期徒刑以上之罪，為累犯，應依刑法第47條第1 項之規定加
    重其刑。爰審酌被告前已因施用毒品案件經送觀察、勒戒及
    強制戒治，並經法院多次判刑在案，有臺灣高等法院被告前
    案紀錄表1 份在卷可參，仍不能戒除毒癮，再次漠視法令禁
    制而犯本罪，顯見其戒除毒癮之意志薄弱，惟念其犯後坦承
    犯行，態度尚佳，且施用毒品所生危害，實以自戕身心健康
    為主，對於他人生命、身體、財產等法益，尚無明顯而重大
    之實害等一切情狀，量處如主文所示之刑，以示懲儆。又扣
    案海洛因1 包（驗餘淨重0.6365公克），屬查獲之第一級毒
    品，不問屬於犯人與否，應依毒品危害防制條例第18條第1
    項前段併予宣告沒收銷燬之；而扣案包裝上開海洛因之外包
    裝袋1 個，係被告所有，供本件施用第一級毒品犯罪所用之
    物，業經被告供承在卷，爰依刑法第38條第1 項第2 款規定
    併予宣告沒收之。
據上論斷，應依刑事訴訟法第273 條之1 第1 項、第299 條第1
項前段，毒品危害防制條例第10條第1 項、第18條第1 項前段，
刑法第11條、第47條第1 項、第38條第1 項第2 款，判決如主文
。
本案經檢察官李巧菱到庭執行職務。
中    華    民    國    97    年    11    月    18    日
                      刑事第十三庭  法  官    曾淑娟
上列正本證明與原本無異。
如不服本判決，應於判決送達後10日內敘明上訴理由，向本院提
出上訴狀 (應附繕本) ，上訴於臺灣高等法院。其未敘述上訴理
由者，應於上訴期間屆滿後20日內向本院補提理由書「切勿逕送
上級法院」。
                                    書記官    謝雪紅
中    華    民    國    97    年    11    月    18    日
附錄本案論罪科刑法條全文：
毒品危害防制條例第10條
施用第一級毒品者，處6 月以上 5 年以下有期徒刑。
施用第二級毒品者，處3 年以下有期徒刑。


司法院資訊處製作；財團法人民間司法改革基金會備份。
